【裁判字號】    90,台上,4174
【裁判日期】    900712
【裁判案由】    盜匪
【裁判全文】
最高法院刑事判決                                九十年度台上字第四一七四號
    上  訴  人  甲○○
右上訴人因盜匪案件，不服台灣高等法院中華民國九十年四月十七日第二審判決（八
十九年度上訴字第四五五二號，起訴案號：台灣士林地方法院檢察署八十八年度偵字
第一○九五一號），提起上訴，本院判決如左：
    主  文
上訴駁回。
    理  由
按刑事訴訟法第三百七十七條規定，上訴於第三審法院，非以判決違背法令為理由，
不得為之。是提起第三審上訴，應以原判決違背法令為理由，係屬法定要件。如果上
訴理由狀並未依據卷內訴訟資料，具體指摘原判決不適用何種法則或如何適用不當，
或所指摘原判決違法情事，顯與法律規定得為第三審上訴理由之違法情形，不相適合
時，均應認其上訴為違背法律上之程式，予以駁回。本件上訴人甲○○上訴意旨略稱
：(一)、由被害人Ａ女於警訊中供述遭強盜之時間，及上訴人辯稱於案發當日離開帥賓
三溫暖之時間，暨原判決所認定之犯罪情節，須三十分至一小時方能完成，則上訴人
不可能參與本件強盜犯行，上訴人聲請調取帥賓三溫暖之錄影帶，用以證明上訴人未
參與強盜犯行，原判決說明對上情無再加以調查之必要，有違經驗法則。且原判決未
將侵入被害人住處前，所花費之時間計算在內，致未能形成正確之心證，有調查未盡
之違誤。(二)、共犯黃世東於第一審曾陳稱遭警刑求，原判決於理由欄說明：黃世東從
未主張遭刑求等語，與卷證資料不符。且依黃世東所供述之內容，警方係趁黃世東毒
癮發作時錄供後再錄音。原審採黃世東於警訊所供為論罪科刑之基礎，於法有違。(三)
、本件案發時間係民國八十八年七月七日凌晨一時許，而黃世東於警訊中供稱：伊於
八十八年七月六日晚上十一時許認識上訴人及張朝亮等語，則上訴人與黃世東既認識
不久顯非熟悉，豈有於二小時後即共為強盜犯行之理，原判決所為認定與經驗法則有
違。黃世東於偵查中已具狀陳明，其因警方之誘導而誣指上訴人參與本件犯行，並於
第一審訊以：「本院訊問時，為何說與上訴人共犯本案？」供稱：時間太久了，伊不
記得，當時伊有私心，想向上訴人拿錢請律師等語。原判決說明黃世東並無誣指上訴
人之動機，所認定之事實於法有違。又依黃世東之供述內容，堪認其於案發後一小時
仍神智不清，又張朝亮與上訴人分別供述之情節，僅有少許部分之內容不符，原審僅
採黃世東不利上訴人部分之證言，其採證與證據法則有違。(四)、懲治盜匪條例於民國
三十三年四月八日經國民政府公布，其期限為一年，雖該條例第十條立法授權得視必
要情形以命令延長，但於三十四年四月二十六日第一次以命令延長時，已逾有效期間
，該條例顯已失效。四十六年六月五日，立法院並未就全部條文重新三讀通過，而僅
就已失效之該條例為修正，並不能使已失效之法律重生。原判決依懲治盜匪條例第五
條第一項第一款之規定論處上訴人罪刑，於法有違等語。
惟查原判決認定上訴人有原判決事實欄所記載之共同意圖為自己不法所有，以強暴致
使不能抗拒，而取他人之物犯行，係以上訴人雖否認有上開犯行，然上訴人於警訊及
偵審中辯稱各節，其前後內容差異甚大，所辯是否屬實並非無疑。而上訴人確有上開
犯行，業據共同正犯黃世東先後多次於偵查中供述甚詳，核與被害人Ａ女指述歹徒之
人數及體型等情節，相互符合。上訴人為警查獲之際所乘坐之車輛係共同正犯張朝亮
所承租，有汽車租約切結書一件附卷可稽；上訴人自承與張朝亮曾共犯另案之違反槍
砲彈藥刀械管制條例案件，上情並有本院八十九年度台上字第四七六九號刑事判決附
卷可證，上訴人顯與張朝亮熟識且關係至為特殊。上訴人於案發後不久即遭台北市政
府警察局保安大隊員警許聰仁、洪聰敏巡邏盤查，當時上訴人上衣口袋內置有強盜所
得贓物即被害人Ａ女之駕駛執照，上訴人當時向許聰仁、洪聰敏謊稱該駕駛執照係其
女友「阿珍」所有等情，並據許聰仁、洪聰敏證述明確，復為上訴人所自承。上訴人
嗣於警訊中或又辯稱：該駕駛執照是伊撿來的，於偵查中或又辯稱：該駕駛執照是在
為警查獲處，向張朝亮取得的等語，其所辯情節前後不一。上訴人如未涉及不法情事
，理應於為警查獲時即向員警解釋清楚，然上訴人一再變更供詞，並另編造杜撰其他
事實，上訴人辯稱各語不足採信。此外復有上訴人等供犯罪所用之膠帶一條、被害人
所有之剪刀一把扣案可資佐證，另有贓物認領保管單一紙、上訴人等強盜所得之第一
銀行提款卡影本、被害人Ａ女之駕駛執照影本、現場照片十三張等附卷足憑。上訴人
與黃世東、張朝亮關於上訴人辯稱情節，所分別供述之內容不僅前後不一，且不相符
合，黃世東、張朝亮有利上訴人之證言，顯係事後附和迴護上訴人之詞，不足採信。
復敘明上訴人雖聲請向台灣士林看守所調驗傷證明，查明上訴人於警訊時是否曾遭刑
求；聲請向台北市○○○路之帥賓三溫暖，調取八十八年七月六日晚間九時起至凌晨
翌日一時止之錄影帶，查明上訴人是否於上開時間在帥賓三溫暖，而未參與本件犯行
。然查上訴人自始即否認有為本件犯行；帥賓三溫暖之錄影帶當未保存迄今，且縱認
上訴人於八十八年七月七日凌晨一時始離開帥賓三溫暖，但台北市○○○路至忠孝東
路六段之距離不遠，於深夜人車稀少之際約十餘分鐘即可抵達，亦非即能證明上訴人
未參與本件犯行。因認本件事證明確，對上情無再加以調查之必要等情，予以綜合判
斷。因而撤銷第一審判決，改判論處上訴人共同意圖為自己不法所有，以強暴致使不
能抗拒，而取他人之物罪刑，業已說明其所憑之證據及其認定之理由甚詳，從形式上
觀察，並無違背法令之情形。按證據之取捨與證據之證明力如何﹖均屬事實審法院得
自由裁量、判斷之職權；苟其此項裁量、判斷，並不悖乎通常一般之人日常生活經驗
之定則或論理法則，又於判決內論其何以作此判斷之心證理由者，即不得任意指摘
其為違法，而據為提起第三審上訴之合法理由。原審綜合前述各項證據資料，認定上
訴人確有原判決事實欄所記載之犯行，並說明黃世東嗣後改稱各語，無非事後迴護上
訴人之詞，不足採信等情，乃其採證職權之合法行使，原判決並已說明其證據取捨及
證據證明力判斷之理由，不容任意指為違法。按諸上訴人於警訊及偵查一再供稱：伊
與張朝亮於八十八年七月六日晚上十時許上陽明山，直至八十八年七月七日凌晨一時
許才下陽明山，下陽明山後又去吃宵夜花費約十分鐘，隨即在車上睡覺直至為警查獲
等情（八十八年度偵字第七○三一號卷第三十頁背面至第三十一頁、第三十三頁、第
六十五頁），並未供述其曾至帥賓三溫暖；且第一審法院電洽帥賓三溫暖經理黃汶隆
結果，黃汶隆陳稱該店錄影帶每三天即重覆使用，八十七年七月七日之錄影帶已不存
在等情，有第一審書記官所製作之查詢紀錄表附卷可證（第一審卷第一八五頁），原
判決說明無再調取帥賓三溫暖錄影帶勘驗之必要，不得指原審有應於審判期日調查之
證據而未予調查之違法。況第一審及原審於最後審判期日調查證據完畢開始辯論前，
審判長問上訴人及其選任辯護人尚有何證據聲請調查？上訴人及其選任辯護人分別答
稱：「無」（第一審卷第二一一頁、原審卷第一三一頁）。縱認原判決對上情未詳細
說明何以不再為調查之理由，而有微疵，然於判決之結果並無影響，依刑事訴訟法第
三百八十條規定，仍不得據為合法之第三審上訴理由。且本院為法律審，上訴人在本
院又為此爭執，自非依據卷內資料執為指摘之合法上訴第三審理由。黃世東於台灣士
林地方法院八十八年度訴字第五五六號即其盜匪一案審理中，固曾供述警訊中遭警刑
求云云，然原判決非單憑黃世東於警訊中之供述，即認定上訴人有為本件犯行，業如
前述，且按諸黃世東於台灣士林地方法院八十八年度訴字第五五六號即其盜匪一案，
八十八年十月十九日調查訊問中，亦仍明確供述上訴人如何參與本件犯行等情甚詳（
台灣士林地方法院八十八年度訴字第五五六號卷第五至九頁），則除去黃世東於警訊
中之供述，仍應為同一事實之認定，縱認原判決此部分之訴訟程序違背法令，然顯然
於判決無影響，依刑事訴訟法第三百八十條之規定，仍不得為適法之第三審上訴理由
。按釋示法律之效力，應從立法程序及其沿革，斟酌立法理由與其他相關情事，探求
立法者之原意，以為審斷。懲治盜匪條例於三十三年四月八日國民政府制定公布，全
文十一條。但查現行懲治盜匪條例，係經立法程序於四十六年六月五日修正公布施行
，將原第八條「犯本條例之罪者，依特種刑事案件訴訟條例之規定辦理」及原第十條
「本條例施行期間定為一年，必要時得以命令延長之。」之規定予以刪除，原第九條
改為第八條，第十一條改為第九條。經考刪除第十條有關限時法規定之立法本意，係
為期遏止盜風，改善治安，認本條例第一條至第七條及原第九條（修正後為第八條）
均仍有施行之必要，因將本條例由限時法改為經久施行之常態性刑事特別法，並重新
調整條次，明令公布施行。形式上雖稱「修正」，實質上，已具重新全部立法之性質
。故本條例修正前，雖有數次命令延長已逾期，仍非可認為已經失效。參諸本條例第
二條條文，猶於八十八年三月三十日經立法院修正，於八十八年四月二十一日公布施
行，尤為明證。上訴意旨指稱懲治盜匪條例為限時法，已因施行期滿而失效云云，顯
屬誤會。原判決對上訴人之辯解何以不足採信，已在理由內詳加論述說明。其餘上訴
意旨就原判決根據上開證據所為事實之認定，究竟違反如何之證據法則，並未依據卷
內資料具體指摘，徒憑己意，或就原判決已有說明之事項，或就原審判斷證據證明力
之合法職權行使，漫指其違法，重為單純事實上之爭執，難謂係適法上訴第三審之理
由，其上訴違背法律上之程式，應予駁回。
據上論結，應依刑事訴訟法第三百九十五條前段，判決如主文。
中      華      民      國     九十     年      七      月     十二     日
                              最高法院刑事第四庭
                                  審判長法官  董  明  霈
                                        法官  丁  錦  清
                                        法官  林  茂  雄
                                        法官  王  居  財
                                        法官  張  祺  祥
      右正本證明與原本無異
                                              書  記  官
中      華      民      國     九十     年      七      月     十九     日


司法院資訊處製作；財團法人民間司法改革基金會備份。
